【裁判字號】    99,交上更(一),2
【裁判日期】    991019
【裁判案由】    公共危險
【裁判全文】
臺灣高等法院刑事判決             99年度交上更(一)字第2號
上  訴  人  臺灣臺北地方法院檢察署檢察官
被      告  丙○○
選任辯護人  林銘龍律師
上列上訴人因被告公共危險案件，不服臺灣臺北地方法院96年度
交訴字第80號，中華民國96年12月17日第一審判決（起訴案號：
臺灣臺北地方法院檢察署96年度偵字第5623號），提起上訴，判
決後，經最高法院發回更審，本院判決如下：
    主  文
原判決關於肇事逃逸部分撤銷。
丙○○駕駛動力交通工具肇事，致人受傷而逃逸，處有期徒刑
月，如易科罰金，以新台幣壹仟元折算壹日，減為有期徒刑壹月
又拾伍日，如易科罰金，以新台幣壹仟元折算壹日。
    事  實
一、丙○○於民國95年11月15日上午11時15分許，騎乘車牌號碼
    CYZ-816號重機車，沿臺北市○○區○○街由南往北方向行
    駛至雅江街與成都路交叉路口處，應注意行經無號誌交叉路
    口處應讓幹道、直行車先行並減速慢行，而依當時日間、路
    面乾燥無缺陷障礙物等無不能注意之情形，丙○○竟疏未注
    意，貿然自雅江街駛出左轉成都路，適由甲○○騎乘車牌號
    碼K3V-290號重機車後搭載乙○○，沿臺北市○○區○○路
    由西向東方向行駛至該路口，見狀煞車不及，甲○○所騎乘
    重機車右前車頭處遭丙○○所騎乘重機車前車頭處撞擊，致
    甲○○人車倒地，甲○○因此受有雙膝處擦傷傷害（丙○○
    所犯過失傷害部分業經判決無罪確定），丙○○明知此車禍
    已造成甲○○受傷，未協助送醫，竟為脫免責任，未留真實
    姓名或告以辨識身分之資料，佯稱趕時間而留下非其使用之
    行動電話號碼，使甲○○信以為真，旋即逃逸無蹤。
二、案經甲○○訴由臺北市政府警察局萬華分局報請臺灣臺北地
    方法院檢察署檢察官偵查起訴。
    理  由
一、證據能力部分：
  (一)證人甲○○於警詢時之陳述，屬傳聞證據，被告、辯護人及
    檢察官明知，但於準備程序及審判期日中均表示無意見，且
    迄言詞辯論終結亦未聲明異議，本院審酌上開證據資料製作
    時之情況，尚無違法不當及證明力明顯過低之瑕疵，認為以
    之作為證據應屬適當，爰依刑事訴訟法第159條之5規定，認
    定前揭供述均有證據能力。
  (二)證人乙○○於偵查中具結後向檢察官所為之陳述，雖屬傳聞
    證據，惟業於原審經被告行交互詰問，且查無顯不可信之情
    況，依刑事訴訟法第159條之1第2項規定，自有證據能力。
  (三)辯護人雖爭執被告測謊之證據能力，然測謊鑑定，係依一般
    人若下意識刻意隱瞞事實真相時，會產生微妙之心理變化，
    例如：憂慮、緊張、恐懼、不安等現象，而因身體內部之心
    理變化，身體外部之生理狀況亦隨之變化，例如：呼吸急促
    、血液循環加速、心跳加快、聲音降低、大量流汗等異常現
    象，惟表現在外之生理變化，往往不易由肉眼觀察，乃由測
    謊員對受測者提問與待證事實相關之問題，藉由科學儀器（
    測謊機）紀錄受測者對各個質問所產生細微之生理變化，加
    以分析受測者是否下意識刻意隱瞞事實真相，並判定其供述
    是否真實；測謊機本身並不能直接對受測者之供述產生正確
    與否之訊號，而係測謊員依其專業之學識及經驗，就測謊紀
    錄，予以客觀之分析解讀，至於測謊鑑定究竟有無證據能力
    ，刑事訴訟法並無明文規定，惟實務上，送鑑單位依刑事訴
    訟法第208條第1項規定，囑託法務部調查局或內政部警政署
    刑事警察局為測謊檢查，受囑託機關就檢查結果，以該機關
    名義函覆原囑託之送鑑單位，該測謊檢查結果之書面報告，
    即係受囑託機關之鑑定報告，該機關之鑑定報告，形式上若
    符合測謊基本程式要件，包括：(一)經受測人同意配合，並已
    告知得拒絕受測，以減輕受測者不必要之壓力。(二)測謊員須
    經良好之專業訓練與相當之經驗。(三)測謊儀器品質良好且運
    作正常。(四)受測人身心及意識狀態正常。(五)測謊環境良好，
    無不當之外力干擾等要件，即賦予證據能力（最高法院92年
    度台上字第3822號判決意旨參照），本件測謊係經被告同意
    配合，並已告知得拒絕受測，有卷附內政部警政署刑事警察
    局測謊儀器測試具結書1份可憑（見偵查卷第57頁），且該
    局之鑑定報告，形式上亦符合上開其他測謊基本程式要件，
    依上揭最高法院判決意旨，應認該測謊鑑定報告具有證據能
    力。
  (四)本院下列所引用卷內之文書證據及物證，並無證據證明係公
    務員違背法定程序所取得，檢察官、被告、辯護人等於本院
    亦均未主張排除下列文書證據及物證之證據能力，且迄本院
    言詞辯論終結前均未表示異議，本院審酌前揭文書證據及物
    證並非公務員違背法定程序所取得，亦無刑事訴訟法第159
    條之4顯有不可信之情況，故下列文書及物證應均有證據能
    力。
二、訊據被告丙○○就車號CYZ－816號重型機車為渠所有、並未
    出借等情，均坦承不諱，惟矢口否認有何肇事逃逸之犯行，
    辯稱：渠居住地點為桃園地區，且所使用之行動電話為女友
    周勝芬申辦之0000000000號，並非告訴人指稱肇事人所留之
    「0000000000」，而事發當日係與女友、大哥、大嫂同行桃
    園大溪附近祭拜友人，再至桃園縣政府辦理全民健康保險卡
    ，未曾一人騎車至臺北、更無任何肇事可能云云。經查：
  (一)告訴人甲○○於前揭時、地騎乘K3V－290號重型機車、後附
    載證人乙○○，而與從雅江街騎出之機車擦撞後，該機車騎
    士留下「0000000000」行動電話號碼、並未留下任何姓名年
    籍資料後即行離去等情，除據證人即告訴人甲○○於原審證
    述明確外（見原審卷第40至42頁），並經證人即告訴人機車
    後附載人乙○○於原審具結證述在卷（見原審卷第43至45、
    52頁），復有道路交通事故調查報告表(一)、(二)（見偵查卷第
    17 、18頁）道路交通事故現場圖（見偵查卷第12頁）道路
    交通事故補充資料表（見偵查卷第13頁：告訴人機車右側身
    擦挫痕、擦地痕、右手把擦地痕）、交通事故談話記錄表（
    見偵查卷第14頁）、肇事人自首情形記錄表（見偵查卷第16
    頁）、現場照片（見偵查卷第20頁以下）等在卷可稽；而告
    訴人隨即至臺北市立聯合醫院中興院區就診，受有雙膝擦傷
    1×1公分、右膝外側半月狀軟骨破裂等傷害乙節，有臺北市
    立聯合醫院中興院區診斷證明書（見偵查卷第6頁）附卷可
    參；再經調取「0000000000」號行動電話用戶（並非被告）
    而為「廖國鏞」、地址為南投縣草屯鎮○○路490號，惟早
    於94 年9月30日即為停話無人使用迄今等情，亦有中華電信
    資料查詢表（見偵查卷第28頁）在卷可查；是告訴人確於前
    開時地經其他機車擦撞倒地受有傷害，而該肇事人留下虛偽
    聯絡電話後即行逃逸等事實，已堪認定。
  (二)證人即告訴人甲○○雖於原審審理中具結證稱：倒地後由旁
    人扶起，並未親見肇事人、亦未與肇事者有任何談話、更未
    見肇事車輛車牌，而未親身確認真正肇事人之長相、聲音，
    故無法確認是否為在庭被告，至於肇事者車牌、行動電話資
    料全為乙○○交付等語（見原審96年10月29日筆錄第4、5頁
    ）。惟證人乙○○於原審審理中則具結證稱：肇事後肇事者
    因其他路人呼喚停下後，伊即與該肇事者二人均帶著半罩式
    安全帽談話，曾見肇事者右手腕上有圖騰刺青，故確認肇事
    者為在庭被告。伊當時有記下對方車牌號碼，也有跟檳榔攤
    阿伯借壹支筆抄在手上，伊送甲○○去醫院時，跟警察說了
    。（問：你為何可以看到對方有刺青？）他穿長袖衣服，但
    袖子捲起來，他伸手去掏手機時候我有看到」等語（見原審
    卷第43至45頁），而當時在庭之被告係穿長袖衣服，經原審
    法官命其捲起衣服，其右手腕內側確有刺青，並當庭拍照存
    證（見原審卷第57頁），足證證人乙○○所證可採。且被告
    經內政部警政署刑事警察局以熟悉測試法、區域比對法檢測
    ，被告於否認案發當日有騎乘機車擦撞告訴人、或有留任何
    電話予被害人，經測試結果雖呈不實反應，亦有內政部警政
    署刑事警察局96年6月11日刑鑑字第0960087252號函附之鑑
    定書可憑（見偵查卷第53至58頁），亦足佐證證人乙○○所
    證屬實。
  (三)被告雖辯稱：證人乙○○曾與伊一同在地檢署開庭，當時伊
    穿短袖，可能因此看到伊手上有刺青云云。然證人乙○○係
    於肇事現場看見被告右手腕上之刺青，業如上述，證人乙○○與被告並不相識，亦無仇隙，當無故意誣陷被告之理，被
    告此部分所辯，尚無足取。
  (四)證人乙○○於偵查中雖結證稱：肇事者騎乘之機車是銀白色
    的車（見偵查卷第43頁），於原審則證稱：伊確定是銀色，
    好像是銀黑色，是否有黑色這點伊不確定（見原審卷第44頁
    反面），告訴人於偵查中亦稱：伊只記得對方騎乘機車的形
    式是銀色、重型的等語，與被告所有之CYZ－816號重型機車
    ，車色登記為「黑」，有臺北市政府警察局交通警察大隊機
    車車籍明細表（見原審卷第100頁筆錄後），且卷附照片所
     示其外觀烤漆、塑膠踏板、外殼部分均以「黑」為主色，
    極小部分搭配「銀」乙節（見偵查卷後附卷袋內）並未完全
    相符，然車禍之發生事出突然，一般人均將注意力集中在記
    憶肇事車輛之車牌號碼，至於車型、顏色則只能憑著一時印
    象，未必能詳細記得，且每個人對顏色之描述，因觀察之角
    度、光線，亦有不同，此由卷附台北市政府警察局萬華分局
    疑似道路交通事故肇事逃逸追查表上所載嫌疑車輛之顏色為
    「不詳」亦可證明，是被告所有上開機車之車色雖登記為「
    黑色」，然部分車身亦確有搭配「銀色」，自難以證人乙○○及告訴人對車輛顏色之描述稍有不同，即認渠等所述不可
    採。
  (五)證人乙○○於原審證稱：伊在現場曾經撥打肇事者提供之「
    0000000000」之行動電話，有通，然後在醫院還有撥5、6
    次，但都是語音信箱等語（見原審卷第44至45頁），而「00
    00000000」號行動電話曾為「廖國鏞」申請使用，於94年9
    月30日停用，門號如經停話，他人撥打該號碼，系統會以語
    音告知「你撥的號碼已暫停使用」，不會有鈴聲或轉入語音
    信箱等情，有中華電信資料查詢表、中華電信股份有限公司
    客戶服務處99年6月7日信客一（一）警（99）字第262號簡
    覆表可憑（見偵查卷第28頁、本院卷第52頁），然依證人乙○○所證，上開「0000000000」行動電話是肇事者於肇事後
    所提供，再轉述由員警記錄下來，乙○○並未當場以紙筆記
    下該行動電話號碼，則其口頭轉述之號碼是否正確無誤，已
    非無疑，且被告經內政部警政署刑事警察局以熟悉測試法、
    區域比對法檢測，被告於否認案發當日有騎乘機車擦撞告訴
    人、或有留任何電話予被害人，經測試結果雖呈不實反應，
    已如前述，則乙○○所證肇事者當日有留一電話號碼，但非
    被告所使用之號碼一事，應屬可採。
  (六)證人即被告之女友周勝芬、被告之大嫂簡驪蓁雖於原審證稱
    ：95年11月15日當日上午被告與周勝芬、被告之大哥張繕蘢
    及簡驪蓁四人一同至大溪和平寺祭拜簡驪蓁之妹簡美淨，中
    午在被告大哥住處用餐等語（見原審卷第45至50頁），然查
    ：
  1.被告於原審陳稱：95年11月15日當日是簡美淨忌日，當日周
    勝芬特別請假前往。周勝芬平時不常請假，除非要來開庭才
    會請假等語（見原審卷第51頁），惟證人簡驪芬則證稱：其
    妹簡美淨之忌日為95年10月25日（見原審卷第49頁），已有
    不符，證人周勝芬則證稱：11月15日當日是忌日前後等語（
    見原審卷第48頁反面），則95年11月15日當日既非簡美淨之
    忌日，欲前往祭拜，利用假日前往即可，證人周勝芬何需於
    當日請假陪同前往？
  2.其次，依證人周勝芬所證：當日從被告之哥哥家中出來後，
    伊與被告先回租屋處，再去中壢辦健保卡，辦到四點多才又
    出來，離開中壢，然後買東西吃就回家，回家後就沒有再出
    來了等語（見原審卷第48頁），與被告所稱：當日中午吃完
    飯後，下午兩、三點回去住的地方，下午伊都在家裡，四點
    多伊跟女友去辦健保卡，辦好後就去買東西，至於買什麼東
    西已不記得，然後就回家，那時已經晚上天黑，晚餐是去買
    東西回家吃等語（見原審卷第50頁），關於渠等二人何時去
    辦理健保卡，何時回家等情並不相符，且依卷附被告所使用
    之0000000000號行動電話通聯紀發所載（見偵查卷第47頁）
    ，被告使用之上開行動電話於95年11月15日下午15時33分許
    ，在桃園縣桃園市縣○路1號18樓之中華電信基地台涵蓋範
    圍內曾撥打周勝芬所使用之0000000000號行動電話，與上開
    證人周勝芬所證伊與被告當時在中壢市及被告所辯：當時伊
    與周勝芬二人在伊租住處等情，均不相符，是證人周勝芬、
    簡驪芬所證，均難為被告有利之認定。
  3.被告所使用之上開行動電話於95年11月15日上午9時54分許
    與簡驪芬使用之0000000000號行動電話通話後，一直到同日
    下午15時33分許才再與周勝芬使用之上開電話通話，有上開
    行動電話通聯紀錄可憑，而本件車禍發生之時間為95年11月
    15日上午11時15分許，被告若於上開地點肇事後，再騎乘上
    開重型機車返回桃園市，在時間上尚有餘裕，是上開行動電
    話通聯紀錄亦難為被告有利之佐證。
  (七)綜上所述，本件事證明確，被告肇事逃犯行事證明確，堪予
    認定。
三、核被告所為，係犯刑法第185條之4之肇事逃逸罪。被告所犯
    過失傷害罪部分雖經本院前審判決無罪確定，然刑法第284
    條第1項之過失傷害罪，係針對行為人應注意、能注意、而
    不注意之過失行為予以非難，而同法第185條之4之肇事致人
    死傷逃逸罪，則以處罰肇事後逃逸之駕駛人為目的，俾促使
    駕駛人於肇事後能對被害人即時救護，以減少死傷，是該罪
    之成立祇以行為人有駕駛動力交通工具肇事，致人死傷而逃
    逸之事實為已足，至行為人之肇事有否過失，則非所問，此
    有最高法院92年度台上字第4552號判決意旨足資參照，因此
    被告所涉過失傷害部分雖經判決無罪確定，亦無礙於本院之
    認定。次按刑法第185條之4肇事致人死傷逃逸罪之法定刑為
    「6月以上5年以下有期徒刑」，然同為肇事逃逸者，其原因
    動機不一，犯罪情節未必盡同（如致人於死、重傷或輕傷者
    ），其肇事逃逸行為所造成危害社會之程度自屬有異，法律
    科處此類犯罪，所設之法定最低本刑卻同為「6月以上有期
    徒刑」，不可謂不重。於此情形，倘依其情狀處以6月以下
    有期徒刑，即足以懲儆，並可達防衛社會之目的者，自非不
    可依客觀之犯行與主觀之惡性二者加以考量其情狀，是否有
    可憫恕之處，適用刑法第59條之規定酌量減輕其刑，期使個
    案裁判之量刑，能斟酌至當，符合比例原則。以本件犯罪情
    節而論，被告雖未為必要之救護，於法不容，然其於肇事後
    仍停留在現場與證人乙○○對話，且被害人甲○○受傷勢尚
    屬輕微，被告犯後並已與被害人達成民事和解，有郵政國內
    匯款執據影本1份可憑，其惡性情節尚非重大，本院認縱處
    以最低之6月有刑期徒刑，亦屬過重，犯罪情狀尚堪憫恕，
    爰依刑法第59條規定酌減其刑。
四、原審未查，就此部分誤為被告無罪之判決，自有未當，檢察
    官執此上訴，請求撤銷此部分原判決，為有理由，應由本院
    將原判決此部分撤銷改判。爰審酌被告之品性、犯罪情節、
    被害人所受傷害，於犯罪後仍飾詞否認犯罪，惟已與被害人
    達成民事和解，賠償其損害等一切情狀，量處有期徒刑3月
    ，並諭知易科罰金之折算標準。又被告犯本案之時間在96年
    4 月24日前，符合中華民國九十六年罪犯減刑條例第2條第1
    項第3款規定之減刑要件，且無同條例第3條所定不得減刑之
    情形，應依中華民國九十六年罪犯減刑條例第2條第1項第3
    款規定，對被告所宣告之刑減輕2分之1，並諭知易科罰金之
    折算標準。又被告前於97年間因公共危險案件經臺灣桃園地
    方法院判處有期徒刑4月確定，於97年9月11日縮刑期滿執行
    完畢，此有本院被告前案紀錄表可憑，不符合刑法第74條第
    1項緩刑之要件，附此敘明。
據上論斷，應依刑事訴訟法第369條第1項前段、第364條、第299
條第1項前段，刑法第185條之4、第41條第1項前段、第59條，中
華民國96年罪犯減刑條例第2條第1項第3款、第7條、第9條，判
決如主文。
本案經檢察官李金定到庭執行職務。
中    華    民    國    99    年    10    月    19    日
                  刑事第二十一庭審判長法  官  蔡聰明
                                      法  官  楊力進
                                      法  官  許永煌
以上正本證明與原本無異。
如不服本判決，應於收受送達後10日內向本院提出上訴書狀，其
未敘述上訴之理由者並得於提起上訴後10日內向本院補提理由書
（均須按他造當事人之人數附繕本）「切勿逕送上級法院」。
                                      書記官  林吟玲
中    華    民    國    99    年    10    月    19    日
附錄：本案論罪科刑法條全文
刑法第185條之4
駕駛動力交通工具肇事，致人死傷而逃逸者，處六月以上五年以
下有期徒刑。

司法院資訊處製作；財團法人民間司法改革基金會備份。
